臺灣新北地方法院三重簡易庭民事簡易判決
　　　　　　　　　　　　　　　　　 110年度重簡字第1246號
原　　　告　明台產物保險股份有限公司
法定代理人　長瀬耕一
訴訟代理人　羅盛德律師
　　　　　　黃志傑
　　　　　　趙志堅
被　　　告　黃琨翔
上列當事人間請求侵權行為損害賠償事件，經本院於民國110 年
11月23日言詞辯論終結，本院判決如下：
    主  文
被告應給付原告新臺幣肆萬玖仟捌佰零肆元，及自民國一百一十
年四月三十日起至清償日止，按年息百分之五計算之利息。
原告其餘之訴駁回。
訴訟費用由被告負擔百分之四十三，其餘由原告負擔。
本判決原告勝訴部分得假執行。
    事  實  及  理  由
一、原告主張：緣被告於民國108 年5 月21日11時8 分許，駕駛
    車牌號碼000-0000號自用小客車，行經新北市○○區○○街
    ○○○ 號台北HIGH客停車場車道入口時，因有駕駛不慎之過失
    ，碰撞原告所承保訴外人張純娟所有由訴外人陳秉謙駕駛之
    車牌號碼000-0000號自用小客車（下稱系爭車輛），系爭車
    輛因而受損，經送修後計支出修復費用新臺幣（下同）117,
    630 元（含零件96,924元、鈑金/ 烤漆8,400 元、工資12,3
    06元）。又原告已依保險契約賠付被保險人上開修理費，依
    法取得代位權，爰依侵權行為及保險代位等之法律關係提起
    本件訴訟，併為聲明：被告應給付原告117,630 元及自起訴
    狀繕本送達翌日起至清償日止，按年息百分之5 計算之利息
    。
二、被告則請求駁回原告之訴，並以：當時被告與系爭車輛車主
    做完筆錄時，於警局即已達成和解，各自處理自己車損部分
    ，此部分無和解書，當時是口頭約定。且被告本身即為修車
    業者，系爭車輛車損修復費用為何，被告很清楚，僅有一個
    小擦傷不應請求這麼高的金額。且當時於下車坡道被告駕車
    已過半，如何認定被告有過失，又原告過太久才來求償，如
    果認定應由被告負責，應先向被告確認修理明細。至於維修
    明細內容有換大燈等，是否有留下證物，這些都有序號可以
    查明，請原告提出施工照、受損照等語置辯。
三、本件原告主張系爭車輛於上開時、地與被告車輛發生碰撞之
    事實，業據提出汽車險理賠申請書、汽車保險單、行照、估
    價單、車損照片、汽車險賠款同意書及統一發票等件為證。
    被告對此固不爭執，惟以上開情詞置辯。經查：本院依職權
    向新北市政府警察局三重分局調取該事故之道路交通事故調
    查卷宗，被告於警詢時供稱：「我駕駛自小客（AWF-6516）
    於集仁街往三德街方向直行，行○○○區○○街○○○ 號（台
    北HIGH客社區）時我要左轉進去地下停車場，我沒有注意到
    上方號誌燈就駛入，對方正開上來我們就發生碰撞。」等語
    ；系爭車輛駕駛人陳秉謙於警詢時供稱：「我駕駛自小客（
    ASC-0158）從台北HIGH客地下停車場準備駛出，對方就直接
    開下來，我們就發生碰撞了。」等語，復參以道路交通事故
    現場圖、現場照片及2 車碰撞之相對位置，可知兩車碰撞地
    點在地下停車場斜坡車道出入口處，被告車輛屬斜坡車道下
    行之車輛，系爭車輛則為對向同一斜坡車道上行之車輛。按
    汽車行駛時，駕駛人應注意車前狀況及兩車並行之間隔，並
    隨時採取必要之安全措施；汽車在未劃設慢車道之雙向二車
    道行駛時，均應在遵行車道內行駛，汽車在設有慢車道之雙
    向二車道，亦應遵守前項各款之規定；汽車在峻狹坡路交會
    時，下坡車應停車讓上坡車先行駛過，道路交通安全規則道
    路交通安全規則第94條第3 項、第97條第1 項第1 款、第2
    項、第100 條第3 款分別定有明文。本件事故發生在地下停
    車場斜坡車道之出入口，雖非傳統定義之道路範圍，然仍屬
    供特定多數人通行之處所，上開道路交通安全規則揭示之駕
    駛規範，仍得作為汽車駕駛人會車時是否盡注意義務之判斷
    依據。查被告於上開時、地會車時，理應靠右按本身車道行
    駛、注意車前狀況，其為下坡車更應先停車禮讓上坡車之系
    爭車輛先行，且依當時情形又無不能注意情事，詎被告竟疏
    未注意下坡車應停車讓上坡車先行駛過，且其亦自承未注意
    入口處號誌燈號即逕行駛入，致發生碰撞，足認被告就本件
    車禍之發生具有過失甚明，且難認系爭車輛駕駛人陳秉謙有
    何過失責任。是被告辯稱當時於下車坡道被告駕車已過半，
    如何認定被告有過失云云，顯屬無據。至於被告雖抗辯其與
    對方車主做完筆錄時，於警局即已達成和解，各自處理自己
    車損部分云云，惟此為原告所否認，而系爭車輛駕駛人陳秉
    謙具結證稱：伊並沒有跟被告在警局就車損事宜談和解，當
    時僅有跟被告說全權交給保險公司處理等語，是被告上開所
    辯，自不足採。
四、按因故意或過失，不法侵害他人之權利者，負損害賠償責任
    ；又汽車、機車或其他非依軌道行駛之動力車輛，在使用中
    加損害於他人者，駕駛人應賠償因此所生之損害；另被保險
    人因保險人應負保險責任之損失發生，而對於第三人有損失
    賠償請求權者，保險人得於給付賠償金額後，代位行使被保
    險人對於第三人之請求權。但其所請求之數額，以不逾賠償
    金額為限，民法第184 條第1 項前段、第191 條之2 前段及
    保險法第53條第1 項分別定有明文。又物被毀損時，被害人
    除得依民法第196 條請求賠償外，並不排除民法第213 條至
    第215 條之適用。而依民法第196 條請求賠償物被毀損所減
    少之價額，得以修復費用為估定之標準，但以必要者為限（
    例如︰修理材料以新品換舊品，應予折舊）。查系爭車輛因
    被告之過失受損，被告應負損害賠償責任，已如前述。被告
    雖抗辯本件請求金額過高云云。然按，原告對於自己主張之
    事實已盡證明之責後，被告對其主張，如抗辯其不實並提出
    反對之主張者，則被告對其反對之主張，亦應負證明之責，
    此為舉證責任分擔之原則。本件依原告提出之修車估價單所
    載維修項目及車損照片，核與系爭車輛受損部位相符，且2
    車係車頭相撞，系爭車輛車頭有破損等情，業經證人陳秉謙
    證述明確，足見原告對於自己主張之事實已盡證明之責，而
    衡諸汽車因外力自後撞擊，受損情形往往不僅外觀所顯示者
    ，其餘受損情形，通常需經實際檢修，始能發現並確認，參
    以被告就其反對之主張者，並未提出任何證據證明，則被告
    前開辯解，要非可採。又系爭車輛係於105 年10月（推定15
    日）出廠，有行車執照影本可按，依行政院公布之固定資產
    耐用年數表及固定資產折舊率表，自用小客車耐用年數5 年
    ，依定率遞減法每年折舊千分之369 ，其最後1 年之折舊額
    ，加歷年折舊累積額，總和不得超過該資產成本原額之10分
    之9 ，另依營利事業所得稅查核準則第95條第6 項規定「固
    定資產提列折舊採用定率遞減法者，以1 年為計算單位，其
    使用期間未滿1 年者，按實際使用之月數相當於全年之比例
    計算之，不滿1 月者，以1 月計」，故系爭車輛自出廠日迄
    108 年5 月21日事故發生時，已使用2 年8 月。又系爭車輛
    支出之修復費用為117,630 元（含零件96,924元、鈑金/ 烤
    漆8,400 元、工資12,306元），有統一發票、結帳單附卷可
    參，均屬本件事故之必要修復費用無訛，且依民法第213 條
    、第214 條規定，原告本即可先行修復系爭車輛後，再向被
    告請求回復原狀所必要之費用。是被告辯稱應先向被告確認
    修理明細云云，尚無可採。另系爭車輛之零件部分係以新品
    換舊品，其以新品取代舊品間之差價應予折舊扣除，則零件
    部分扣除折舊額後，原告所得請求之零件費用應為29,098元
    （計算書詳如附表所示，元以下四捨五入）。至於鈑金/ 烤
    漆及工資部分，則毋庸折舊。故原告得請求之修復費用共計
    49,804元（計算式：29,098＋8,400 ＋12,306＝49,804），
    逾此部分之請求，則屬無據。
五、從而，原告依侵權行為損害賠償及保險代位等之法律關係，
    請求被告給付49,804元，及自起訴狀繕本送達翌日即110 年
    4 月30日起至清償日止，按年息百分之5 計算之利息，為有
    理由，應予准許；逾此部分之請求，為無理由，應予駁回。
六、本件原告勝訴部分係適用簡易程序所為被告敗訴之判決，爰
    依職權宣告假執行。
七、本件事證已臻明確，兩造其餘主張、攻擊防禦方法及所提之
    證據，均核與本件判決所認結果不生影響，爰毋庸逐一再加
    論述，附此敘明。
八、訴訟費用負擔之依據：民事訴訟法第79條。
中    華    民    國   110    年    12    月    7     日
                  三重簡易庭  法  官  王士珮
以上正本係照原本作成。
如不服本判決，應於送達後20日內，向本院提出上訴狀，並表明
上訴理由，如於本判決宣示後送達前提起上訴者，應於判決送達
後20日內補提上訴理由書（須附繕本）。
中    華    民    國   110    年    12    月    7     日
                              書記官  楊家蓉
 附表
 折舊時間           金額
 第1年折舊值        96,924×0.369=35,765
 第1年折舊後價值    96,924-35,765=61,159
 第2年折舊值        61,159×0.369=22,568
 第2年折舊後價值    61,159-22,568=38,591
 第3年折舊值        38,591×0.369×(8/12)=9,493
 第3年折舊後價值    38,591-9,493=29,098